臺灣新北地方法院刑事判決
111年度審金訴字第76號
公  訴  人  臺灣新北地方檢察署檢察官
被      告  林進安



上列被告因違反洗錢防制法等案件，經檢察官提起公訴（111年
度偵緝字第3773號），被告於準備程序中就被訴事實為有罪之陳
述，經本院合議庭裁定改以簡式審判程序審理，判決如下：
    主  文
林進安犯三人以上共同詐欺取財罪，處有期徒刑陸月。緩刑肆年
，並應依附表二所示內容履行賠償義務。  
    事實及理由
一、林進安於民國110年11月23日前某日，加入由真實姓名年籍
    不詳、綽號「黑盒子」之成年人所組成之詐欺集團，並將向
    中華郵政股份有限公司申辦之帳號00000000000000號（下稱
    本案帳號），以通訊軟體LINE傳送予「黑盒子」，提供與該
    詐欺集團作為詐欺他人之用，且約定由林進安提領或轉帳詐
    得款項至指定帳戶內。嗣林進安、「黑盒子」及其所屬詐欺
    集團成員間，即共同意圖為自己不法之所有，基於三人以上
    詐欺取財及掩飾、隱匿特定犯罪所得之去向及所在之犯意聯
    絡，由該詐欺集團某成員以LINE暱稱「不限平台操作為好久
    」之帳號，傳送訊息向劉威安佯稱：投資THA博弈網站保證
    獲利云云，致劉威安陷於錯誤，遂於110年11月25日14時2分
    許，以網路銀行轉帳新臺幣（下同）30,000元、於同日14時
    3分許，轉帳22,000元至本案帳號，再由林進安於附表一所
    示時間，轉帳附表一所示款項至該詐欺集團指定之帳戶及提
    領附表一所示款項後依「黑盒子」提供之三段式條碼，在不
    詳便利商店繳款轉出。嗣劉威安發覺遭騙，旋報警處理，經
    警循線查悉上情。
二、證據：
  ㈠被告林進安於偵查、本院準備程序及審理時之自白。
  ㈡告訴人劉威安於警詢時之指訴。
  ㈢告訴人與詐欺集團某成員之LINE對話紀錄、網路轉帳查詢明
    細、帳號00000000000000號帳戶之開戶資料暨歷史交易明細
    各1份。
三、論罪科刑：
  ㈠按洗錢防制法之立法目的係在於防範及制止因特定犯罪所得
    之不法財物或財產上利益，藉由洗錢行為（例如經由各種金
    融機構或其他交易管道），使其形式上轉換成為合法來源，
    以掩飾或切斷其財產或財產上利益來源與犯罪之關聯性，而
    藉以逃避追訴、處罰。倘能證明人頭帳戶內之資金係前置之
    特定犯罪所得，即應逕以一般洗錢罪論處，例如詐欺集團向
    被害人施用詐術後，為隱匿其詐欺所得財物之去向，而令被
    害人將其款項轉入該集團所持有、使用之人頭帳戶，並由該
    集團所屬之車手前往提領詐欺所得款項得逞，檢察官如能證
    明該帳戶內之資金係本案詐欺之特定犯罪所得，即已該當於
    洗錢防制法第14條第1項之一般洗錢罪，倘行為人意圖掩飾
    或隱匿特定犯罪所得來源，而將特定犯罪所得直接消費處分
    ，甚或交予其他共同正犯，而由共同正犯以虛假交易外觀掩
    飾不法金流移動，即難認單純犯罪後處分贓物之行為，應仍
    構成洗錢防制法第2條之洗錢行為。查被告提供本案帳號與
    詐欺集團成員，其作用顯係將該詐欺集團詐得告訴人所轉入
    款項，透過被告轉帳及提領後，客觀上製造金流斷點以掩飾
    、隱匿詐騙所得之來源、去向及所在，阻撓國家對詐欺犯罪
    所得之追查，所為係屬洗錢防制法第2條所稱之洗錢行為甚
    明。
  ㈡觀諸本案詐欺犯罪型態，係由多人縝密分工方能完成之集團
    性犯罪，包括以LINE聯繫告訴人之人、「黑盒子」，復加上
    被告自己，犯案人數應至少3人以上，且被告對上開事實亦
    不爭執。是核被告所為，係犯刑法第339條之4第1項第2款之
    三人以上共同詐欺取財罪及洗錢防制法第2條第2款、第14條
    第1項之一般洗錢罪。又被告、「黑盒子」及其他詐欺集團
    成員間，就本案犯行間，有犯意聯絡及行為分擔，應論以共
    同正犯。
　㈢本件詐欺取財犯行，告訴人雖因遭詐欺而2次轉帳，然此各係
    詐欺集團基於同一詐欺之目的，於密切接近之時、地，詐騙
    同一被害人而使之分次交付財物，侵害同一法益，各行為之
    獨立性極為薄弱，依一般社會健全觀念，難以強行分開，在
    刑法評價上，應視為數個舉動之接續施行，合為包括之一行
    為予以評價，較為合理，從而本件被告詐欺取財犯行應依接
    續犯論以包括之一罪。被告以一行為同時觸犯三人以上共同
    詐欺取財罪及洗錢罪，屬想像競合犯，應依刑法第55條規定
    ，從一重之三人以上共同詐欺取財罪處斷。
　㈣按一行為侵害數法益而觸犯數罪名之想像競合犯，本質上係
    成立數個犯罪，自應對行為人所犯數罪合併評價，不得僅論
    以重罪，而置輕罪於不顧，以免評價不足，然為避免對行為
    人想像競合犯之一行為為雙重評價，刑法第55條前段規定應
    從其中最重之罪名處斷，因此，法院於決定想像競合犯之處
    斷刑時，除輕罪有同條但書所規定最輕本刑封鎖作用之情形
    外，應以最重罪名之法定刑作為量刑裁量範圍之外部性界限
    ，在此情形下，輕罪有無刑罰減輕之事由，雖不影響依重罪
    法定刑所決定之處斷刑範圍，惟法院對行為人想像競合犯之
    一行為從較重罪名處斷，於量處其宣告刑時，倘若其所犯輕
    罪部分有刑罰減輕事由，可將此減輕其刑之事由納入量刑有
    利因素，合併加以審酌（最高法院111年度台上字第3952號
    判決要旨參考）。準此，洗錢防制法第16條第2項規定：「
    犯前2條之罪，在偵查或審判中自白者，減輕其刑」。被告
    在偵查及審判中自白其洗錢罪行，核符減輕其刑之規定，依
    前述說明，爰量處其宣告刑時，將此減輕其刑之事由納入量
    刑有利因素，合併加以審酌。
　㈤按若有情輕法重之情形者，裁判時本有刑法第59條酌量減輕
    其刑規定之適用（司法院大法官釋字第263號解釋意旨可資
    參照），從而其「情輕法重」者，縱非客觀上足以引起一般
    同情，惟經參酌該號解釋並考量其犯罪情狀及結果，適用刑
    法第59條之規定酌減其刑，應無悖於社會防衛之刑法機能（
    最高法院81年度台上字第865號判決意旨可資參照）。次按
    刑法第339條之4第1項第2款之三人以上共同詐欺取財罪，其
    法定刑係1年以上7年以下有期徒刑，得併科1百萬元以下罰
    金，然同為三人以上詐欺取財之人，其原因動機不一，犯罪
    情節未必盡同，其以三人以上詐欺取財行為所造成危害社會
    之程度自屬有異，法律科處此類犯罪，所設之法定最低本刑
    卻同為「1年以上有期徒刑」，不可謂不重，於此情形，自
    非不可依客觀之犯行與主觀之惡性二者加以考量其情狀，是
    否有可憫恕之處，適用刑法第59條之規定酌量減輕其刑，期
    使個案裁判之量刑，能斟酌至當，符合罪刑相當原則及比例
    、平等原則（最高法院96年度台上字第6103號、97年度台上
    字第4319號判決可資參照）。查本件被告所犯三人以上共同
    詐欺取財之犯行，固應非難，然被告所擔任車手之角色屬於
    較末端、外圍之分工者，其惡性、可非難性與詐欺集團核心
    主導成員相比顯然較輕，且被告犯後坦承犯行，並已與告訴
    人達成調解，除已先行給付18,000元外，餘款承諾以分期付
    款之方式償還，此有本院調解筆錄附卷可稽，顯見被告確有
    悔意，衡情依刑法第339條之4第1項第2款三人以上共同詐欺
    取財罪科以最低度刑，仍有情輕法重之虞，爰依刑法第59條
    規定酌量減輕其刑。
　㈥爰審酌被告不思循正當途徑獲取所需，竟加入詐欺集團，提
    供本案帳戶與詐欺集團，供詐欺集團作為詐欺他人之用，並
    擔任轉帳及提領詐得款項之工作，侵害告訴人之財產法益 
    ，助長詐騙歪風，危害社會治安，所為誠值非難，惟犯後坦
    承犯行，態度尚佳，且所參與之角色，其主觀惡性、介入程
    度及犯罪情節，相較於主要之籌劃者、主事者或實行詐騙者
    ，顯然輕重有別，且被告業與告訴人調解成立，業如前所述
    ，兼衡其個人戶籍資料查詢結果註記高職肄業之教育程度、
    於警詢中自陳小康之家庭經濟狀況、素行、犯罪之動機、目
    的、手段、共同犯罪之參與程度、告訴人所受損害等一切情
    狀，量處如主文所示之刑。
　㈦被告未曾因故意犯罪受有期徒刑以上刑之宣告，有臺灣高等
    法院被告前案紀錄表附卷可稽，其因一時失慮，致罹刑典，
    且犯後坦承犯行，並已與告訴人成立調解，告訴人亦表達宥
    恕之意，有本院調解筆錄在卷可考，信其經此刑之宣告後，
    當知所警惕，應無再犯之虞，本院因認其所宣告之刑以暫不
    執行為適當，爰併予宣告緩刑4年，以啟自新。又為期被告
    能確實履行賠償承諾，依其與告訴人達成之調解條件，併依
    刑法第74條第2項第3款之規定，宣告被告應依如附表二「應
    履行事項」所載條件（即被告與告訴人於111年10月24日在
    本院調解成立之調解筆錄內容）履行損害賠償責任，此部分
    並得為民事強制執行名義。倘被告違反上開應行負擔之事項
    且情節重大，足認原宣告之緩刑難收其預期效果，而有執行
    刑罰之必要者，依刑法第75條之1第1項第4款之規定，檢察
    官得向本院聲請撤銷其緩刑之宣告，併予敘明。
四、查被告所屬詐欺集團成員向告訴人詐得之款項，業經被告轉
    帳至該詐欺集團指定之帳戶，或由被告提領後以便利商店繳
    款方式轉出等情，業據被告供述明確，且被告參與本件案詐
    欺犯行並未獲取報酬乙節，業據其陳明在卷，復無證據證明
    被告確有因本件犯行，而獲取任何報酬等不法所得，自無從
    對其宣告沒收犯罪所得，附此敘明。
據上論斷，應依刑事訴訟法第273條之1第1項、第299條第1項前
段，判決如主文。
本案經檢察官陳亭君起訴，檢察官宋有容到庭執行職務。
中　　華　　民　　國　　111 　年　　11　　月　　7 　　日
                  刑事第二十三庭  法  官  龔書安
上列正本證明與原本無異。
如不服本判決，應於判決送達後20日內敘明上訴理由，向本院提
出上訴狀 (應附繕本) ，上訴於臺灣高等法院。其未敘述上訴理
由者，應於上訴期間屆滿後20日內向本院補提理由書「切勿逕送
上級法院」。
                                  書記官  石秉弘
中　　華　　民　　國　　111 　年　　11　　月　　8 　　日
附錄本案論罪科刑法條全文：
中華民國刑法第339條之4
犯第339條詐欺罪而有下列情形之一者，處1年以上7年以下有期
徒刑，得併科1百萬元以下罰金：
一、冒用政府機關或公務員名義犯之。
二、三人以上共同犯之。
三、以廣播電視、電子通訊、網際網路或其他媒體等傳播工具，
    對公眾散布而犯之。
前項之未遂犯罰之。

洗錢防制法第2條
本法所稱洗錢，指下列行為：
一、意圖掩飾或隱匿特定犯罪所得來源，或使他人逃避刑事追訴
    ，而移轉或變更特定犯罪所得。
二、掩飾或隱匿特定犯罪所得之本質、來源、去向、所在、所有
    權、處分權或其他權益者。
三、收受、持有或使用他人之特定犯罪所得。　

洗錢防制法第14條
有第二條各款所列洗錢行為者，處7年以下有期徒刑，併科新臺
幣5百萬元以下罰金。
前項之未遂犯罰之。
前二項情形，不得科以超過其特定犯罪所定最重本刑之刑。

附表一
編號 轉帳/提領時間 轉帳/提領金額 （新臺幣） 轉入帳戶 備註 1 110年11月25日14時35分 轉帳30,000元 000-0000000000000000  2 同日14時36分 提領20,005元 無  3 同日14時37分 提領20,005元 無 含提領不詳之人匯入之金額 

附表二
應履行事項（依被告與告訴人於民國111年10月24日在本院調解成立之調解筆錄條款所載內容） 被告林進安願給付原告劉威安新臺幣（下同）52,000元，於111年10月24日當場給付現金18,000與原告，餘款34,000元，被告應自111年11月起於每月15日前分期給付5,000元（最末期應給付之金額為被告未清償之餘額），至全部清償為止，如有一期不履行視為全部到期。上開款項應匯入原告指定之金融機構帳戶（國泰世華銀行北中壢分行，帳號：000000000000，戶名：劉威安）。